【裁判字號】    89,易,4336
【裁判日期】    900529
【裁判案由】    贓物
【裁判全文】
台灣台中地方法院刑事判決                        八十九年度易字第四三三六號
    公  訴  人  台灣台中地方法院檢察署檢察官
    被      告  丙○○
右列被告因贓物案件，經檢察官提起公訴（八十九年度偵字第一八六四九號），本院
判決如左：
    主    文
丙○○無罪。
    理    由
一、公訴意旨略以：緣乙○○（業經本院以八十九年度易字第四０六０號判處有期徒
    刑六月，如易科罰金，以三百元折算一日。）於民國（下同）八十九年一月間，
    向賴仁堅購買在八十八年「九二一集集大地震」中壓毀之車牌號碼Ａ八－一七九
    九號豐田牌休旅車，嗣乙○○即透過丙○○之介紹，於八十九年二月間，將該車
    交予甲○○（檢察官另行偵辦中）整修，甲○○遂以「台音貿易有限公司」所有
    ，於八十八年十二月二十七日七時許，在台中市○○路○段二一０巷二十九弄三
    號前失竊之車牌號碼Ｒ七－一九八０號同型休旅車之引擎（引擎號碼jt3hp10v6v
    0000000號） 、保險桿及車體，以俗稱「借屍還魂」之方式，予以整修。乙○○
    明知甲○○整修後所交付之車號Ａ八－一七九九號休旅車，實際上已更換上揭失
    竊之Ｒ七－一九八０號自小客車引擎、保險桿與車體，為來路不明之贓物，竟仍
    支付新台幣（下同）十五萬元，予以取回，而買受上述贓物。嗣於八十九年二月
    間，乙○○將上述整修後懸掛車牌號碼Ａ八－一七九九號豐田牌休旅車，交予不
    知情之郭仲銘試車，嗣郭仲銘於八十九年三月三十日下午五時許，駕駛該休旅車
    行經在台中縣龍井鄉○○村○○街四十六號前為警查獲後，台中縣警察局刑警隊
    通知乙○○到案說明後經警飭回後，為掩飾其故買贓物之犯行，乃於八十九年四
    月十三日，透過丙○○、鄒貴海（檢察官另行偵辦中）二人之介紹，在台中縣大
    里市○○路二四七號丙○○所經營之「楠華汽車材料商行」與丁○○（業經本院
    以八十九年度易字第四０六０號判處有期徒刑三月，如易科罰金，以三百元折算
    一日）簽立虛偽之汽車買賣合約書一紙後，由乙○○持該虛偽之汽車買賣合約書
    向台中縣警察局主張該車係向丁○○所購買，始為警循線查獲上情，因認被告有
    刑法第三百四十九條第二項之牙保贓物罪嫌云云。
二、按犯罪事實應依證據認定之，無證據不得推定其犯罪事實，又不能證明被告犯罪
    或其行為不罰者，應諭知無罪之判決，刑事訴訟法第一百五十四條及第三百零一
    條第一項分別定有明文。
三、本件公訴人認被告丙○○有刑法第三百四十九條第二項牙保贓物罪嫌，無非以被
    告如何介紹乙○○向甲○○以失竊之Ｒ七－一九八０號之休旅車之引擎、後保險
    桿零件用借屍還魂方式整修車號Ａ八－一七九九號休旅車及被告為掩飾其牙保贓
    物之犯行，與鄒貴海向丁○○取得虛偽之汽車買賣合約書等犯罪事實，業據乙○○於本署偵查中指陳綦詳；另查本件車號Ａ八－一七九九號上引擎號碼及後保險
    桿內車身條碼均為3HP10V6V0000000號 ，與前揭台音貿易有限公司所失竊之車號
    Ｒ七－一九八０號休旅車上之引擎號碼相符；惟前車於擋風玻璃下方及底盤上之
    車身號碼：3HP10V8V0000000號及SXＺ000000000號即與後車不符，此與乙○○所
    言之情節相符，為其論據。訊之被告對於乙○○與丁○○在其台中縣大里市○○
    路二四七號所經營之「楠華汽車材料商行」內簽訂汽車買賣合約書之情，固供承
    不諱，惟堅決否認有何牙保贓物之犯行，辯稱：我並沒有幫乙○○修理車子，乙○○與丁○○確實有到我汽車材料行簽契約，但他們買賣車的過程我並不瞭解，
    他們在乙○○的工廠看完車就跑到我那裡簽契約。我不認識丁○○。他們買賣車
    子的過程我不知情。但是是在我那裡簽契約的，當場還有五、六個人在場等語。
四、經查：
  (一)本件若依據證人乙○○於警、偵訊及本院八十九年度易字第四０六０號案件審理
    時之供述，係證人乙○○向賴仁堅購買在八十八年「九二一集集大地震」中壓毀
    之車牌號碼Ａ八－一七九九號豐田牌休旅車，再透過丙○○之介紹，於八十九年
    二月間，將該車交予甲○○整修。如是，(1)車牌號碼Ａ八－一七九九號豐田牌休
    旅車，既係證人乙○○向案外人賴仁堅所購買，則證人乙○○以其經營「高一汽
    車商行」買受該休旅車，即係有其合法之來源，而非贓物；(2)被告亦僅係「介紹
    」乙○○將車牌號碼Ａ八－一七九九號豐田牌休旅車交予證人甲○○修理，則乙○○在交付予甲○○修理後，整個修車過程，並非在被告經營位於台中縣大里市
    ○○路二四七號之「楠華汽車材料商行」內修理，則被告是否知悉甲○○將「台
    音貿易有限公司」所有，於八十八年十二月二十七日七時許，在台中市○○路○
    段二一０巷二十九弄三號前失竊之車牌號碼Ｒ七－一九八０號同型休旅車之「引
    擎（引擎號碼jt3hp10v6v0000000號）」、「保險桿」及「車體」，以俗稱「借
    屍還魂」之方式，予以整修，亦即被告是否知悉證人甲○○為證人乙○○所修理
    之零件，係屬贓物，即非無疑。
  (二)何況，證人乙○○於八十九年七月三十一日偵查時供述：「（為何警訊稱是向丁○○買的？）當時接到警局通知，我即去找幫我們修理車子的吳國華（即被告丙○○），結果吳國華即拿出與丁○○簽約後的契約書給我。」等語，係證述修車
    者係被告；嗣於八十九年八月二十四日偵查時供述：「是吳國華幫我介紹一位”
    阿福ＢＧ”幫我修理的，．」等語，係證述修車者係綽號「阿福ＢＧ」者；嗣於
    八十九年九月十一日偵查時供述：「過了二十天車還未修好，我問丙○○，丙○○要我自己打電話連絡”ＢＧ”，到二十幾天後車給我，我付十五萬元修車費給
    ”ＢＧ”」、「最後即是甲○○將車開來交給我的，我也有付他十五萬，他就是
    ”ＢＧ””阿富”（指當時在庭上之關係人甲○○）」等語，亦即指認證人甲○○為修車者。是以，究竟何人為修車者，證人乙○○之前後供述已然不一致，如
    是，尚難以證人乙○○前後不一致之證詞，據以認定被告有幫乙○○修理，或介
    紹甲○○幫乙○○修理前開車牌號碼Ａ八－一七九九號豐田牌休旅車。
  (三)再以，證人甲○○於八十九年九月十一日偵查時，自始即否認有為證人乙○○修
    理過車牌號碼Ａ八－一七九九號豐田牌休旅車，嗣證人甲○○於本院審理時亦到
    庭證述未曾修理過卷附照片之休旅車等語，如是，證人乙○○究竟係將車牌號碼
    Ａ八－一七九九號豐田牌休旅車交由何人修理，更屬可疑；再以，證人乙○○所
    開設之「高一汽車商行」本身即有修配廠之情，亦據證人甲○○證述無訛。如是
    ，前開車牌號碼Ａ八－一七九九號豐田牌休旅車，證人乙○○在自己之修配廠自
    行修理，亦屬可能。是以，修車者可能係證人乙○○自己，矧證人乙○○之前後
    供述已然不一致，有如前述，從而，尚難以證人乙○○前後不一致之證詞，據以
    認定被告有幫乙○○修理，或介紹甲○○幫乙○○修理前開車牌號碼Ａ八－一七
    九九號豐田牌休旅車，並進而推論被告知悉證人乙○○為警查獲時之前開車牌號
    碼Ａ八－一七九九號豐田牌休旅車，所更換之「引擎（引擎號碼jt3hp10v6v0000
    000號）」、「保險桿」及「車體」，係屬贓物。
  (四)至於，被告雖供承見過證人乙○○與證人丁○○在其經營位於台中縣大里市○○○路二四七號之「楠華汽車材料商行」內，簽訂汽車買賣合約書之情，並有汽車
    買賣合約書影本一紙在卷可稽。然此亦僅能證明證人乙○○與丁○○二人簽訂汽
    車買賣合約之情而已，尚難以此即推論被告知悉渠等在汽車買賣合約上約定之買
    賣標的即懸掛車牌號碼Ａ八－一七九九號豐田牌休旅車，業已更換之「引擎（引
    擎號碼jt3hp10v6v0000000號）」、「保險桿」及「車體」，係屬贓物。何況，
    若如證人乙○○證述，係被告介紹證人甲○○幫其修車而已，被告能否知悉修理
    所用之零件為贓物，亦有可疑，更何況若如證人乙○○所證述，被告有告知契約
    業已準備好，然證人乙○○是否有明確告知被告買賣之懸掛車牌號碼Ａ八－一七
    九九號豐田牌休旅車，業已更換上「引擎（引擎號碼jt3hp10v6v0 000000號）」
    、「保險桿」及「車體」等贓物，亦非不無可疑。是以，縱使證人乙○○、丁○○有在被告經營之商行內簽訂汽車買合約書，亦難以認定被告有何牙保贓物之行
    為。
五、綜上，證人乙○○之證詞，即屬前後不一致，而有矛盾之處，則其有關修車過程
    ，即尚難資為對被告不利之認定。又刑事被告依法不負自證無罪之義務，故在別
    無積極證據之情形下，自難違反刑事訴訟法第一百五十四條之規定，以證人乙○○、丁○○有在被告經營之商行內簽訂汽車買賣合約書，即推定被告自始知悉渠
    等買賣標的之懸掛車牌號碼Ａ八－一七九九號豐田牌休旅車，所更換上「引擎（
    引擎號碼 jt3hp10v6v0000000號）」、「保險桿」及「車體」等零件，係屬贓物
    。此外，復查無其他積極證據足資證明被告犯罪，揆諸前揭說明，自應為被告無
    罪之諭知。
據上論斷，應依刑事訴訟法第三百零一條第一項，判決如主文。
中      華      民      國    九十      年      五      月    二十九    日
                                台灣台中地方法院刑事第四庭
                                    法  官  顏    世    傑
右正本證明與原本無異。
如不服本判決，應於判決送達後十日內，向本院提出上訴狀。
                                    書記官
中      華      民      國    九十      年      五      月    三十一    日


司法院資訊處製作；財團法人民間司法改革基金會備份。
